【裁判字號】    97,台上,2425
【裁判日期】    971120
【裁判案由】    請求損害賠償
【裁判全文】
最高法院民事判決            九十七年度台上字第二四二五號
上  訴  人  台灣產物保險股份有限公司
法定代理人  乙○○
訴訟代理人  陳峰富律師
            林  瑤律師
被 上訴 人  甲○○
上列當事人間請求損害賠償事件，上訴人對於中華民國九十七年
八月十二日台灣高等法院第二審更審判決（九十六年度上更(三)字
第三○號），提起上訴，本院判決如下：
    主  文
原判決關於駁回上訴人其餘上訴及該訴訟費用部分廢棄，發回台
灣高等法院。
    理  由
本件上訴人之法定代理人已變更為乙○○，茲據其聲明承受訴訟
，核無不合，應予准許，合先敘明。
本件上訴人主張：被上訴人原為伊公司財務部經理，於民國八十
七年四月十七日依伊公司證券投資小組作業要點（下稱作業要點
）之規定，兼任證券投資小組委員，負責與小組其他委員研議公
司投資證券之事宜。詎被上訴人明知伊公司已出清上市公司訴外
人名佳利金屬工業股份有限公司（下稱名佳利公司）股票，竟未
依作業要點第四條第三項及第八項規定，事先呈報總經理高榮富
核定，即擅自於同年十月三十一日（下稱第一次）以每股價格新
台幣（下同）三十九元二角買入名佳利公司股票一千五百張，計
五千八百八十七萬七千八百零八元（內含手續費七萬七千八百零
八元）。又於同年十一月二日（下稱第二次）以每股價格三十六
元五角買入同一股票七百張，計二千五百五十八萬四千八百五十
三元（內含手續費三萬四千八百五十三元）。旋名佳利公司於同
年十一月九日爆發「地雷股」事件，其股票因而崩盤，並於同年
月二十三日受停止交易處分，至八十八年六月十日始恢復交易。
伊於恢復交易後陸續賣出一千四百七十張，所得不及當初買入價
格，受有三千九百十二萬七千九百十四元之損害，應係被上訴人
上開逾越權限之行為所致，伊依委任及侵權行為之法律關係，爰
先請求被上訴人賠償其中之二千萬元等情。求為命被上訴人給付
一千七百八十三萬零二百七十三元，共加計法定遲延利息之判決
（上訴人逾上開金額之請求，已受勝訴判決確定）。
被上訴人則以：上訴人並未實際執行系爭作業要點，伊購買名佳
利公司股票，並無違背該要點之規定。且名佳利公司股票於八十
七年十一月四日及五日之成交量，分別為一千六百八十五張及一
千九百十五張，上訴人原得於該二日將第一次及第二次所買進股
票全部賣出，其未立即處理，所受損害，應自行負責等語，資為
抗辯。
原審將除確定部分外之第一審所為上訴人敗訴判決，一部予以廢
棄，改判命被上訴人再給付上訴人八十四萬五千二百三十七元及
其利息，並駁回上訴人其餘上訴，係以：系爭作業要點第四條第
八項記載：「依照本公司（即上訴人）分層負責明細表及本小組
委員議決有關事項，每日買賣之上市股票總金額在五千萬元以內
授權財務部經理核定；但購入同一公司之股票及公司債累計金額
已達五千萬元以上者應先呈報總經理核定，一億元以上應轉呈董
事長核定」等語。被上訴人第一次買進名佳利公司股票一千五百
張，每股含手續費之成本為三九．二一四二五元，五千萬元僅可
買入一千二百四十七張股票，超過之二百五十三張股票（成本九
百九十二萬一千二百零五元）應係越權買入。又被上訴人第二次
以二千五百五十八萬四千八百五十三元買入名佳利公司股票七百
張，連同第一次買入該公司股票累計金額既已逾五千萬元，被上
訴人未先呈報總經理核定，違反上開規定，亦屬越權買入。又上
訴人於八十七年十一月二日已發現被上訴人越權買入上開股票，
理應迅速處理，而名佳利公司於同年月三日、四日，每股成交價
依序為三五．七元、三三．三元，成交股數則分別為七十二萬九
千零四十股及一百六十八萬五千二百五十股，則上訴人如於八十
七年十一月三日起處分上開九百五十三張名佳利公司股票，則有
機會於同年月三日賣出七百二十九張、四日賣出其餘之二百二十
四張，上訴人未能證明其縱於該二日掛出，仍不能賣出系爭股票
之事實，則其僅得依如於該二日賣出系爭股票之成交價計算損害
。即以該二日之成交價按上訴人得於各該二日賣出之股數，扣除
手續費千分之一．四二五及交易稅千分之三後，上訴人共計可收
回三千三百三十三萬六千三百三十一元，扣除買入成本三千五百
五十萬六千零五十八元（即九百九十二萬一千二百零五元加二千
五百五十八萬四千八百五十三元）後，上訴人得請求賠償之金額
為二百十六萬九千七百二十七元。再扣除已判決確定命被上訴人
給付之一百三十二萬四千四百九十元，被上訴人應再給付上訴人
八十四萬五千二百三十七元。從而，上訴人依委任之法律關係，
請求被上訴人再給付八十四萬五千二百三十七元及其利息，為有
理由；逾此範圍，應予駁回等詞，為其判斷之基礎。
惟查股票市場之交易價格，除當時之國內外政經情勢、上市公司
之盈虧等因素外，並取決於當日市場之買進、賣出數量而波動，
倘有大量賣單掛出，卻無相對買進下單，股票價格當隨之下跌，
原審未遑查明名佳利公司股票於八十七年十一月三日及四日之賣
出及買進下單數量，及其各自買進賣出下單價格、成交價格、未
成交數量，遽認上訴人於該二日即可全數處分系爭九百五十三張
股票，並以該日之成交價計算其所受損害，不無可議。上訴論旨
，指摘原判決其敗訴部分違背法令，求予廢棄，非無理由。
據上論結，本件上訴為有理由。依民事訴訟法第四百七十七條第
一項、第四百七十八條第二項，判決如主文。
中    華    民    國  九十七  年   十一   月   二十   日
                      最高法院民事第七庭
                          審判長法官  劉  福  來
                                法官  陳  國  禎
                                法官  陳  重  瑜
                                法官  吳  麗  女
                                法官  簡  清  忠
      本件正本證明與原本無異
                                      書  記  官
中    華    民    國  九十七  年   十二   月    二    日
                                                   Ａ


司法院資訊處製作；財團法人民間司法改革基金會備份。
